臺灣屏東地方法院民事判決　九十二年度訴字第五號
　　原　　　告　甲○○
　　　　　　　　乙○○
　　被　　　告　丙○○
右當事人間侵權行為損害賠償事件，本院於民國九十三年二月四日言詞辯論終結，判
決如左：
    主      文
被告應給付原告乙○○新台幣貳萬玖仟玖佰伍拾元，及自民國九十一年七月十六日起
至清償日止，按週年利率百分之五計算之利息。
原告其餘之訴駁回。
訴訟費用由原告負擔十分之一，餘由被告負擔。
本判決於原告乙○○以新台幣玖仟元供擔保後得假執行，但被告如於執行標的物拍定
、變賣前，以新台幣貳萬玖仟玖佰伍拾元為原告預供擔保，得免為假執行。
原告其餘假執行之聲請駁回。
    事實及理由
一、本件被告受合法通知，無正當理由，未於言詞辯論期日到場，核無民事訴訟法第
    三百八十六條各款所列情形，爰依原告聲請，由其一造辯論而為判決。
二、原告起訴主張：被告於民國九十年七月十二日十八時三十分許，駕駛車牌號碼Ｗ
    Ｇ—六二六六號自用小客車（下稱甲車），沿屏東縣枋寮鄉○○路（臺十七線公
    路）內側快車道由北往南行駛，途經該路二段一二二號「晉大公司」附近時，本
    應注意車前狀況，隨時採取必要之安全措施，以確保行車安全，而依當時天候為
    晴天、日間有自然光線、道路為直路，路面乾燥無缺陷、無障礙物、視距亦良好
    之情況之下，並無不能注意之情事，竟然漫不經心，疏未注意前方車輛動態，先
    自後撞及由訴外人朱秀緞駕駛搭載原告甲○○、乙○○行駛於同向前方內側快車
    道之車牌號碼Ｊ８—八一二０號自用小客車（下稱乙車），被告隨即又擬自外側
    快車道超越朱秀緞之自小客車，又疏於注意與朱秀緞之自小客車保持安全併行之
    間隔，致其車左前部撞及朱秀緞車子右側後部，二車因而互相卡住且失去控制，
    造成朱秀緞之車越過對向車道撞及「晉大公司」牆壁，丙○○之車亦越過對向車
    道翻覆在「晉大公司」前方水溝內。甲○○受有第二、三頸椎骨折脫位、頭部外
    傷合併蜘蛛膜下腔出血、左側第二、三肋骨骨折、右側髖關節臼骨折等傷害；乙○○則受有左上顎微骨板位移等傷害，受有醫療費用、增加生活上支出、精神慰
    撫金之損害，爰依侵權行為之法律關係提起本件訴訟。於本院聲明：(一)被告應給
    付甲○○新台幣（下同）五十萬九千零四十九元，及自九十一年七月十六日起至
    清償日止，按週年利率百分之五計算之利息。(二)被告應給付乙○○十二萬九千四
    百六十三元，及自九十一年七月十六日起至清償日止，按週年利率百分之五計算
    之利息。(三)前二項判決，原告願供擔保請准宣告假執行。
三、被告則以：伊並未撞擊朱秀緞所駕駛之汽車，是由第三人撞擊，原告受傷乃他人
    所致與被告無任何因果關係等語置辯。於本院聲明：(一)原告之訴及假執行之聲請
    均駁回。(二)如受不利判決，願供擔保請准宣告免為假執行。
四、原告主張因被告於九十年七月十二日十八時三十分許駕駛甲車，沿屏東縣枋寮鄉
    ○○路（臺十七線公路）內側快車道由北往南行駛，途經該路二段一二二號「晉
    大公司」附近時，與朱秀緞所駕駛之乙車於上揭路段發生交通事故，且甲○○受
    有第二、三頸椎骨折脫位、頭部外傷合併蜘蛛膜下腔出血、左側第二、三肋骨骨
    折、右側髖關節臼骨折等傷害；乙○○則受有左上顎微骨板位移等傷害之事實，
    業據其提出診斷證明書影本、臺灣屏東地方法院檢察署檢察官起訴書影本、殘障
    手冊影本各一份為證（見本院九十一年交附民字第六０號第十至十六頁），並經
    本院依職權調閱本院九十一年交易字第一０四號刑事卷宗、臺灣屏東地方法院檢
    察署九十年度偵字第七四三七號、九十一年度偵字第八八號偵查卷宗審核屬實，
    且為被告所不爭執，此部分堪信為真實。
五、至原告主張被告對於本件交通事故應負肇事責任全部一節，則為被告所否認，並
    以前揭情詞置辯。經查：
  (一)本院依職權將本件兩造間發生之交通事故相關資料，送請財團法人成大研究基金
    會後，依據該基金會提出之鑑定意見書可知（見本院卷第一０一至一四一頁）：
  (1)事故位置在屏東縣枋寮市○○○○○路二七九點五公里處之晉大公司前，此路段
    屬省道，路形為直路，單向二線道（一線快車道，一線混和車道），乾燥之柏油
    路面，中央設有安全島，現場限速七十公里，事故當時為九十年七月十二日黃昏
    十八時許，天候晴，日間自然光線，無障礙物、視距亦良好，並無不能注意之情
    事。
  (2)車禍過程重建：本車禍發生前，朱秀緞駕駛乙車，內載乘客李桂貞及乙○○在屏
    東縣枋寮鄉○○○○○道由北往南行駛，且行駛在內側快車道上，同時丙○○駕
    駛甲車亦沿台十七線省道由北往南行駛，行使在外側混和車道上，在乙車之右後
    方。至台十七線省道二七八點五公里晉大公司前分隔島缺口附近時，被告因車速
    較高，欲變換車道至內側車速較慢乙車前，結果因對於乙車車速以及其到達時間
    判斷錯誤，以致在變換車道時左前車頭擦撞乙車右後車身，發生車禍。
  (3)綜合研判與分析：根據乙車停止位置可以釐清事故地點地面留下之煞車痕即乙車
    之煞車痕，表示乙車曾經緊急煞車。從乙車車尾正面沒有呈現任何追撞痕跡，表
    示被告並沒有追撞乙車，但是被告既沒有煞車痕，如何能不追撞乙車而且向左衝
    過中央分隔島，撞斷路燈桿，翻覆在排水溝內，因此表示被告甲車並非跟隨在乙
    車車後。綜上，被告抗辯伊係行駛在快車道，緊跟在乙車車後云云，並無可採。
  (二)本件肇事責任應為：「一、被告駕駛自用小客車為注意兩車併行時，應維持左右
    安全間隔，變換車道超車不當為肇事原因。二、朱秀緞駕駛自用小客車無肇事因
    素」等語。按汽車行駛時，駕駛人應注意車前狀況及兩車併行之間隔並隨時採取
    必要之安全措施，道路交通安全規則第九十四條第三項定有明文。被告行車時本
    應注意車前狀況，隨時採取必要之安全措施，以確保行車安全，惟伊因超車判斷
    錯誤，在左方車距離仍近時，即貿然進行變換車道超車的動作，並因而肇致本件
    車禍，使甲○○、乙○○分別受有前開傷害，被告有過失甚明。又甲○○、乙○○所受上開傷勢，與被告之過失行為間，顯有相當因果關係。原告主張被告過失
    不法侵害彼等之身體、健康等語，應負全部肇事責任一節，應堪採信。
六、按因故意或過失，不法侵害他人之權利者，負損害賠償責任；不法侵害他人之身
    體或健康者，對於被害人因此喪失或減少勞動能力，或增加生活上需要時，應負
    賠償責任；不法侵害他人之身體、健康、名譽、自由、信用、隱私、貞操，或不
    法侵害其他人格法益而情節重大者，被害人雖非財產上之損害，亦得請求賠償相
    當之金額，民法第一百八十四條第一項前段、第一百九十三條第一項、第一百九
    十五條第一項前段分別定有明文。本件被告因車禍事故，不法侵害原告身體、健
    康，已如前述，是原告本於侵權行為法律關係，請求被告應賠償其所受之損害，
    洵屬正當，應予准許。茲就原告請求之項目及金額分別審酌如下：
  (一)甲○○部分：
  (1)醫療費用部分：甲○○請求之醫療費用為四萬六千八百十元（見本院卷第七十頁
    ），此有其提出之阮綜合醫院急診收據影本及統一發票影本各一份為證（見附卷
    卷第十八至十九頁），且為被告所不爭執，經核上開費用係屬醫療所必需，甲○○主張之上開金額，應堪採信。此外甲○○請求健保給付二十七萬三千九百八十
    九元部分（見本院卷第七十頁），惟按全民健康保險法第八十二條規定：「保險
    對象因汽車交通事故，經本保險提供醫療給付者，本保險之保險人得向強制汽車
    責任保險之保險人代位請求該項給付。」強制汽車責任保險法第三十條規定：「
    保險人依本法規定給付之保險金，視為加害人或被保險人損害賠償金額之一部份
    ，加害人或被保險人受賠償請求時，得扣除之」。全民健康保險法為保險法之特
    別法，依特別法優於普通法之原則，全民健康保險法第八十二條應優先於保險法
    第一百三十五條、第一百零三條之規定而為適用。從而，全民健康保險之被保險
    人因汽車交通事故，經全民健康保險提供醫療給付者，全民健康保險之保險人自
    得向強制汽車責任保險之保險人代位請求該項給付。而依強制汽車責任保險法第
    三十條規定，於該範圍內，加害人或強制汽車責任保險之被保險人之損害賠償責
    任即因而解免，全民健康保險被保險人對於加害人之損害賠償請求權亦因而喪失
    。是本件甲○○請求之醫療費用，自應就健保給付金額部分予以扣除。是甲○○
    請求二十七萬三千九百八十九元部分，應予駁回。
  (2)看護費用部份：甲○○主張其所受損之看護費用為二萬四千元，此部分以每日八
    百元，住院期間（一個月）須請看護照顧，並業據其提出阮綜合醫院診斷證明書
    一份為證（見本院卷第七三頁），且為被告所不爭執，是甲○○主張之上開金額
    ，亦堪信實。
  (3)喪失勞動能力損失部分：甲○○主張其從事販賣鹽酥雞為生，因發生本件交通事
    故而導致頸椎脫位，無法從事重力工作，導致自九十年七月十二日起至九十二年
    一月十二日止，期間一年六個月無法工作，致損失一年六個月之營業損失，每月
    以基本工資一萬五千八百四十元計算，共計二十八萬五千一百二十元，此部分業
    據其提出阮綜合醫院診斷證明書及殘障手冊影本各一份為證（見附卷民第十六頁
    、本院卷第四六、七三頁），甲○○因本件車禍發生造成重度肢體殘障，於九十
    年八月十六日出院後，仍須陸續就診，且接受神經傳導檢查第二頸脊髓病變，致
    四肢力下降為四分，無法從事重力工作，至九十一年十二月三日仍經核訂為輕度
    肢體殘障，是甲○○據此主張其喪失勞動能力損失二十八萬五千一百二十元，應
    屬可信。
  (4)精神慰撫金部分：甲○○因本件交通事故而受有第二、三頸椎骨折脫位、頭部外
    傷合併蜘蛛膜下腔出血、左側第二、三肋骨骨折、右側髖關節臼骨折等傷害，需
    就診復健並受有身心之痛苦，且無法從事重力工作等情，甲○○為國小畢業，從
    事服務業，目前沒有工作，並無其他財產（見本院卷第一八二頁），被告沒有其
    他財產等情，本院認甲○○請求之精神慰藉金以二十萬元為適當，甲○○逾此範
    圍之請求，則無所憑，不能採取。
  (5)綜上所述，甲○○所得請求被告給付之金額為五十五萬五千九百三十元。
  (二)乙○○部分：
  (1)醫療費用部分：乙○○主張請求之醫療費用為四千四百九十七元（見本院卷第五
    五頁），此有其提出之阮綜合醫院醫療費用明細收據影本、醫療費用清單影本各
    一份為證（見附民卷第二一至二二頁），且為被告所不爭執，經核上開費用係屬
    醫療所必需，乙○○主張之上開金額，應堪採信。
  (2)精神慰撫金部分：乙○○因本件交通事故而受有左上顎微骨板位移之傷害，受有
    身心痛苦，乙○○為國中肄業，每月收入約二萬多元，目前沒有工作，並無其他
    財產等情（見本院卷第一八二頁），本院認乙○○請求之精神慰撫金以三萬元為
    適當，乙○○逾此範圍之請求，則無所憑，並無可採。
  (3)綜上所述，乙○○所得請求被告給付之金額為三萬四千四百九十七元。
七、按保險人依本法規定給付之保險金，視為加害人或被保險人損害賠償金額之一部
    分；加害人或被保險人受賠償請求時，得扣除之，依強制汽車責任保險法第三十
    條定有明文。查甲○○已經請領之強制汽車責任保險金額為六十二萬零五百六十
    元，乙○○已經請領之強制汽車責任保險金額為四千五百四十七元，此有原告提
    出之郵政存簿儲金簿影本二份為證（見本院卷第四七至五十頁），且為被告所不
    爭執（見本院卷第一一二頁）。從而，甲○○、乙○○依據侵權行為之法律關係
    ，所得請求被告給付之金額分別為：(1)甲○○部分：五十五萬五千九百三十元應
    扣除六十二萬零五百六十元，故甲○○並無所得請求之金額。(2)乙○○部分：三
    萬四千四百九十七元應扣除四千五百四十七元，故乙○○所得請求之金額為二萬
    九千九百五十元，逾此範圍之請求，即屬無據，應予駁回。乙○○就其勝訴部分
    及被告分別陳明願供擔保，聲請宣告假執行或免為假執行，經核均無不合，爰分
    別酌定相當之擔保金額准許之。至乙○○敗訴部分及甲○○之請求因均受敗訴判
    決，其假執行之聲請，即失所附麗，應併予駁回。
八、據上論結，本件原告之訴為一部有理由，一部無理由，依民事訴訟法第三百八十
    五條第一項前段、第七十九條、第八十五條第一項、第三百九十條第二項、第三
    百九十二條第二項，判決如主文。
中　　　華　　　民　　　國　　九十三　　年　　　二　　　月　　 十八 　　日
                                    臺灣屏東地方法院民事第一庭
~B審判長法官　羅心芳
~B法　　　官　周群翔
~B法　　　官　許蓓雯
右為正本係照原本作成。
如不服本判決，應於收受送達後二十日內向本院提出上訴書狀。
~B法院書記官　黃佳惠
中　　　華　　　民　　　國　　九十三　　年　　　二　　　月　　　十八　　日
